臺灣臺北地方法院刑事判決　　　　　　　　　　　　　九十三年度訴字第五六七號
　　公　訴　人　臺灣臺北地方法院檢察署檢察官
　　被　　　告　甲○○
右列被告因偽造文書案件，經檢察官提起公訴（九十三年度偵字第六一二三號），本
院判決如左：
    主  文
甲○○行使偽造私文書，足以生損害於公眾及他人，處有期徒刑柒月。偽造換領國民
名壹枚均沒收之。
    事  實
一、甲○○因違反毒品危害防制條例案件，為避免遭警查緝，竟基於行使偽造私文書
    之犯意，於民國九十二年十一月十七日某時，利用其兄乙○○委託代為辦理遷移
    樓之臺北市萬華區第二戶政事務所（下稱：萬華區第二戶政事務所），未經乙○
    ○同意，冒乙○○名義申請換領
    枚予不知情之承辦
    署押，復利用不知情之羅亞惠將背面未偽簽「乙○○」簽名之另外二張本人照片
    黏貼在二張「換領國民
    於該二張申請書之「申請人欄」蓋用上開「乙○○」印文各一枚後，交回甲○○
    ，由甲○○在該申請書「申請人欄」偽簽乙○○簽名各一枚，以表示係乙○○申
    請換領
    所申請換領
    乙○○本人。嗣因羅亞惠察覺有異，將申請案送台北市政府民政局承辦人員核對
    乙○○口卡，但因民政局並無乙○○口卡可供比對，乃將該申請案退回萬華區第
    二戶政事務所，嗣經承辦人員通知乙○○，始發覺上情。
二、案經台北市政府警察局萬華分局報請台灣台北地方法院檢察署檢察官偵查起訴。
    理  由
一、訊之被告甲○○矢口否認涉有行使偽造文書之犯行，辯稱：本人是受我兄長委託
    遷移戶口，他口頭交代我，如果有必要順便幫他換
    川證詞就否認我代為遷移戶口及換發
    證是十七、八年前發出，
    要我換的，我有老花，我一時拿錯照片，承辦員要我簽我就簽，承辦員有發現錯
    誤，也沒有發出
    查中具結證稱：本件應該是照片中之人（指被告）以本人之名義申請，因換證時
    我會先以口頭問是否本人或代辦，若他說是本人的話，申請書上與當事人之關係
    欄，我就會記載為當事人之本人，且附送證件欄中不會勾選委託書，而本件是本
    人辦理，由申請人將乙○○之印章交給我代蓋，但乙○○之簽名，係由被告所簽
    ，因本申請案
    對口卡資料，結果警局說沒有該人之口卡，所以送民政局比對，因之三、四天之
    時間才能核發下來，結果也沒有該人之口卡，所以我就依申請人之電話，打電話
    給乙○○，他說他沒有申請，才爆發本案，所以我們也沒有核發該
    背面有寫乙○○署名之照片無法提供等語（見偵卷第四十八頁至第四十九頁偵查
    筆錄）。按證人羅亞惠於偵查中已依法具結證詞，其陳述並無顯不可信之情況，
    是其證詞當具證據能力，而依羅亞惠偵查中陳述，被告係以乙○○本人之名義申
    請，因此並未出具委託書，且被告尚且在其本人之照片背面簽署「乙○○」之署
    名，交由羅亞惠辦理，是縱如被告所辯，係眼花拿錯照片所致，然被告於證人羅
    亞惠詢問是否本人申請時，並未告知是受委任辦理，仍以乙○○本人之名義申辦
    換領
    警詢中陳述：我將身分證交由甲○○，委託他幫我遷移
    時並未填寫委託書，不過甲○○換領我本人
    我同意等語（見偵卷第十七頁警訊筆錄），雖乙○○於偵查中陳述：曾請被告順
    便幫忙換
    換發的
    ；（見偵卷第四十一頁偵查筆錄），依證人乙○○於警詢時之證詞，核與證人羅
    亞惠證述經向乙○○求證，乙○○稱未申請換發新
    偵查中又稱曾請被告順便換
    未備足證人乙○○用以申辦
    ，如何為乙○○換領新
    無法排除被告利用其兄委託遷移
    兄名義申辦
    一節，亦難據為被告有利之認定，此外復有偽造之換領國民
    肆川」口卡片影本、乙○○七十五年三月一日補發之國民
    被告所辯，應係卸責之詞，其事證明確，犯行應堪確定。
二、核被告所為，係犯刑法第二百十六條、第二百十條之行使偽造私文書罪。又偽造
    署押及盜蓋印文之行為均為偽造私文書之部分行為，偽造私文書之低度行為復為
    行使偽造文書之高度所吸收，均不另論罪。被告利用不知情之羅亞惠蓋用乙○○
    印文於申請書上，係屬間接正犯，又被告偽造申請書二份，係於密接之時地實施
    ，且係侵害同一法益，各行為之獨立性極為薄弱，依一般社會健全觀念，在時間
    差距上，難以強行分開，無非係欲達同一目的之接續動作，在主觀上係基於一貫
    之犯意，係接續犯。爰審酌被告犯罪之動機、目的、所受之刺激、手段、品行、
    智識程度、所生危害及犯罪後飾詞狡辯之態度等一切情狀，量處如主文所示之刑
    ，以資懲儆。至於申請書二份及甲○○照片三張已交付萬華區第二戶政事務所行
    使，雖為供被告犯罪所用之物，但已非屬被告所有，不予宣告沒收，惟二份申請
    書上偽造乙○○之簽名二枚及照片背面「乙○○」之簽名一枚，雖未扣案，然無
    證據證明業已滅失，均應依刑法第二百十九條規定沒收之。至在二份申請書上盜
    蓋「乙○○」之印文二枚，因附著於申請書且申請書已交付萬華區第二戶政事務
    所行使，亦非偽造之印文，不另宣告沒收，附此敘明。
據上論斷，應依刑事訴訟法第二百九十九條第一項前段，刑法第二百十六條、第二百
十條、第二百十九條，判決如主文。
本案經檢察官陳玉萍到庭執行職務
中　　　華　　　民　　　國　　九十三　　年　　　五　　　月　　二十八　　日
                                      臺灣臺北地方法院刑事第十六庭
                                          審判長法  官 劉嶽承
                                                法  官 王幸華
                                                法  官 胡宗淦
右正本證明與原本無異。
如不服本判決，應於判決送達後十日內，向本院提出上訴狀。
                                                書記官 孫捷音
中　　　華　　　民　　　國　　九十三　　年　　　五　　　月　　二十八　　日
附錄法條：
刑法第二百十六條
行使第二百十條至第二百十五條之文書者，依偽造、變造文書或登載不實事項或使登
載不實事項之規定處斷。
刑法第二百十條
偽造、變造私文書，足以生損害於公眾或他人者，處五年以下有期徒刑。
